臺灣宜蘭地方法院刑事判決　　　　　　　 94年度重訴字第6號
公　訴　人　臺灣宜蘭地方法院檢察署檢察官
被　　　告　乙○○
指定辯護人　本院公設辯護人　丙○○
被　　　告　甲○○
選任辯護人　柯士斌律師
　　　　　　洪良凡律師
上列被告因擄人勒贖等案件，經檢察官提起公訴（94年度偵字第
2063號），本院判決如下：
    主  文
乙○○意圖勒贖而擄人，處有期徒刑參年拾月。扣案之口罩壹個
、水果刀壹把、繩子貳捆、膠帶貳捲及貳段均沒收。
甲○○無罪。
    事  實
一、乙○○於民國94年7月13日凌晨，偶見丁○○自宜蘭縣宜蘭
    市○○路32號之住處外出，因認丁○○家境富裕，竟意圖勒
    贖，於當日晚間10時許，先以電話聯絡邀同不知情之甲○○
    出外與之飲酒談心，再駕駛已拆下後車牌之車號IA-2409號
    自小客車至宜蘭縣宜蘭市火車站搭載甲○○，駛至宜蘭縣宜
    蘭市○○路上丁○○工作之「原味牛排館」前停放，乙○○
    、甲○○二人在停放該處之自小客車內飲酒聊天，嗣於當日
    晚間11時許，丁○○工作結束自「原味牛排館」離開欲返家
    之際，乙○○即向甲○○佯稱丁○○之父欠債未還，避不見
    面，欲透過羅稟祥使其父出面處理云云後，由乙○○駕駛前
    開自用小客車搭載甲○○自後跟隨丁○○所騎乘之機車，行
    經宜蘭縣宜蘭市○○路宜蘭運動公園北側時，乙○○先驅車
    行至丁○○所騎乘機車前，致丁○○無法前行而停車後，乙○○、甲○○二人即下車，並由乙○○拉丁○○搭乘前揭自
    用小客車。丁○○因年輕識淺，見有二人將他攔下，即心生
    恐懼，任憑乙○○拉上該車乘坐。嗣因甲○○接獲家人電話
    而向乙○○表示須先行離去，乙○○即將甲○○載往宜蘭縣
    宜蘭市火車站前，由甲○○先行下車返家。乙○○則自行駕
    車搭載丁○○在宜蘭縣宜蘭市宜蘭運動公園及宜蘭縣政府一
    帶駛繞，並於途中一再追問丁○○家中聯絡電話，期間並於
    某處令丁○○下車而加以追問，丁○○此時始發覺有異，推
    稱不知並拒絕上車。乙○○即萌生強行擄人之犯意，以預備
    之水果刀1把架在丁○○頸部喝令丁○○上車，並於丁○○
    上車後，再以其所有口罩1個遮住丁○○之雙眼，先以預備
    之膠帶綑綁丁○○之雙手，嗣發覺因丁○○趁其不備鬆脫部
    分束縛，乃改以其所有繩索綑綁丁○○之雙手，以此方式剝
    奪丁○○之行動自由，並使丁○○因而受有右手腕瘀傷5×1
    公分，雙手手腕瘀傷7×1公分之傷害。嗣乙○○認無法得知
    丁○○家中電話，即無法勒贖，乃駕車前往丁○○住處，按
    門鈴後由丁○○之父戊○○出面應門，乙○○即向戊○○表
    示：丁○○在伊手上，不准報警，要準備金錢等語，並詢問
    戊○○聯絡電話，經戊○○告知後，乙○○即駕車離開。惟
    乙○○因一時情急，未將戊○○告知之電話記下，經再詢問
    丁○○仍未果後，復再駕車前往丁○○住處欲再次詢問電話
    ，惟因戊○○已央請他人報警處理，乙○○旋遭前往處理之
    員警追躡逮獲，並救出丁○○，且自其車上扣得其所有而供
    擄人所用之口罩1個、水果刀1把、繩子2捆、膠帶2捲及2段
    。
二、案經宜蘭縣警察局宜蘭分局報請台灣宜蘭地方法院檢察署檢
    察官偵查起訴。
    理  由
壹、有罪部分：
一、乙○○於警訊、偵查及本院審理時均坦承犯罪，被告乙○○
    之辯護人則為被告辯稱：被告乙○○僅坦承妨害自由之犯行
    ，惟被告乙○○並非基於勒贖之意圖而擄人云云。經查，前
    揭犯罪事實，業據被告乙○○於警訊、偵查、本院於受理聲
    請羈押時之訊問、準備程序及審理時均坦承不諱。且有被害
    人即證人丁○○偵查中結證證述在卷（93年度偵字第2063號
    卷第23至24頁），並於本院審理時經交互詰問結證證述綦詳
    （本院卷第75至82頁）。復有被害人即證人戊○○於偵查中
    結證證述可參（93年度偵字第2063號卷第25頁），並於本院
    審理時經交互詰問結證證述綦詳（本院卷第83至84頁）。該
    二名證人之證述，與被告乙○○之自白互核大致相符，渠等
    證言自堪採信。又被害人丁○○之雙手因被告乙○○以繩索
    綑綁，而受有右手腕瘀傷5×1公分，雙手手腕瘀傷7×1公分
    之傷害，有行政衛生署宜蘭醫院驗傷診斷書1紙在卷可參。
    另被告乙○○擄人勒贖之情形，復有宜蘭分局勘查照片28幀
    附卷可佐。此外，復有被告乙○○所有供擄人所用之口罩1
    個、水果刀1把、繩子2捆及膠帶2捲及膠帶2段扣案可稽。
二、被告乙○○之辯護人雖為被告辯稱：被告乙○○並非意圖勒
    贖而擄人云云。惟查，被告乙○○於警訊時自白：「因為積
    欠賭債及生活費用才會將丁○○擄走．．．看丁○○住居豪
    宅，剛好晚上心情不好，才會臨時起意綁架後再到他家勒贖
    財物．．．我問電話是準備先知道電話後，再以電話向丁○○父親勒贖金錢」等語（警卷第6至8頁）。於偵查中亦自白
    ：「我當時要他家電話是打算之後要用電話要錢」等語（94
    年度偵字第2063號卷第8頁）。於本院受理聲請羈押時，亦
    供述：「我問電話的目的是想利用電話再來談錢的事」等語
    明確（94年度聲羈字第41號卷第6頁）。參以證人戊○○於
    偵查中結證證稱：「被告乙○○跟我說『你兒子在我手中，
    你要準備錢，你家電話號碼幾號，不能報警，報孩子就沒命
    』」等語（93年度偵字第2063號卷第25頁），並於本院審理
    時經交互詰問雖先是證稱：「我不記得被告乙○○有沒有說
    要我準備錢」等語，惟經檢察官提示上開偵查筆錄，又證稱
    ：「隱約中好像有聽到他說要準備錢。現在事隔已久，我的
    印象已經模糊」等語（本院卷第83頁）。其於本院審理時雖
    無法確定被告是否說要準備錢等語，惟查，於94年11月1日
    本院審判期日事發之日已隔三月餘，證人戊○○之記憶自不
    若94年7月29日接受偵訊時之記憶清晰，應認證人戊○○於
    偵查中之證述具有較高之證據價值。又證人戊○○於偵查中
    既已明確陳述被告乙○○確有說「要準備錢」等語，且被告
    乙○○與證人戊○○就被告乙○○確有述及「你兒子在我手
    中」、「你家電話號碼幾號」、「不能報警」等陳述均屬一
    致，足見證人戊○○就被告乙○○與伊見面時，關於被告乙○○所說的其他話語之陳述應非虛構，從而就被告乙○○於
    言談時確曾稱「你要準備錢」之陳述亦應屬實在。且被告乙○○既自承其係基於勒贖之意圖而索取電話，則於詢問戊○○電話時，告稱要準備金錢等語，亦與常情相符。綜上，應
    認被告乙○○確係基於勒贖之意圖而擄人。被告乙○○之辯
    護人上開辯詞，應不足採。事證明確，被告乙○○犯行應堪
    認定。
三、核被告乙○○所為，係犯刑法第347條第1項擄人勒贖罪。爰
    審酌被告乙○○年輕力壯、四肢健全，不思努力工作賺取所
    需，反以擄人勒贖手段侵害他人自由及財產權，且其手段對
    被害人丁○○造成之危險非輕，惟犯罪後坦承犯行，頗知悔
    悟，並審酌被告乙○○因一時失慮，誤罹重典，且生活狀況
    不佳、智識程度亦低，被告之犯行，僅係搭載被害人丁○○
    並先後兩次至其住宅查問電話，而至易被查獲，與一般擄人
    勒贖犯行，莫不以先藏匿被害人，再以加害肉票為要脅，使
    被害人家屬疲於奔命或對被害人肉票加以凌虐等之恐怖情節
    ，尚有不同，本件被告犯罪情節及手段亦非惡性重大，衡情
    尚堪憫恕，本院認依其犯罪情節，縱處以本罪法定刑之最輕
    本刑猶嫌過重，爰依刑法第59條之規定，減輕其刑，量處如
    主文所示之刑。扣案之口罩1個、水果刀1把、繩子2捆、膠
    帶2 捲及2段均為被告乙○○所有，且係供
    本件犯罪所用之物，業據其供承在卷，爰依刑法第38條第1
    項第2款之規定宣告沒收。
貳、無罪部分：
一、公訴意旨另以：被告甲○○於94年7月13日下午11時，在被
    告乙○○告知丁○○之父欠債未還，欲押丁○○討債後，被
    告乙○○、甲○○共乘前開自用小客車自後跟隨丁○○所騎
    乘之機車，行經宜蘭縣宜蘭市○○路宜蘭運動公園北側時，
    乙○○先驅車行至丁○○所騎乘機車前，致丁○○無法前行
    而停車後，被告乙○○、甲○○二人即下車，並共同基於妨
    害自由之犯意，由被告乙○○強行推拉、被告甲○○並在旁
    喝令，以此非法方法，強脅丁○○進入前開自用小客車之後
    座，剝奪丁○○之行動自由。嗣因被告甲○○接獲家人電話
    而向被告乙○○表示須先行離去，被告乙○○即將被告甲○○載往宜蘭縣宜蘭市火車站前，由被告甲○○先行下車返家
    。因認被告甲○○涉犯刑法第302條第1項之妨害自由罪嫌。
二、按犯罪事實應依證據認定之，無證據不得推定其犯罪事實，
    刑事訴訟法第154條第2項定有明文。次按事實之認定應憑證
    據，如未能發現相當證據，或證據不足以證明，自不能以推
    測或擬制之方法為裁判之基礎；又認定不利於被告之事實，
    須依積極證據，苟積極證據不足為不利於被告事實之認定時
    ，即應為有利於被告之認定，更不必有何有利之證據（最高
    法院40年台上字第86號、30年上字第816號判例參照）。
三、公訴人認被告甲○○涉犯妨害自由罪嫌，無非以：被告乙○○於偵查中供稱：「…在運動公園旁我開車擋住丁○○，我
    和甲○○一起下車叫丁○○上車…」等語。證人丁○○於偵
    查中亦證稱：「拉我上車時，甲○○口氣有點兇對我說上車
    ……」等語。參以，被害人丁○○與被告二人既非熟識，被
    告二人態度亦非友善，丁○○倘非受被告二人脅迫，豈有甘
    願上車之理等情資為論據。被告甲○○則堅決否認上開犯行
    ，辯稱：被告乙○○說丁○○的父親欠他錢，要等丁○○下
    班，要帶丁○○回去才能找到丁○○的爸爸，他不知被告乙○○係基於勒贖之意圖，亦未參與或幫助被告乙○○擄人之
    犯行，他僅在旁觀看，亦無意妨害丁○○之行動自由等語。
四、經查：
（一）被告乙○○於偵查中供稱：他與被告甲○○在車上喝酒聊
      天，在丁○○快下班前，他騙被告甲○○稱丁○○之父欠
      錢不還，避不見面，所以要找丁○○來找其父出面處理等
      語（94年度偵字第2063號卷第7至8頁）。於本院審理時亦
      結證證稱：他不是要找被告甲○○一起犯案，亦未將心中
      之計畫告訴被告甲○○（本院卷第85頁）。核與被告甲○○所辯：乙○○說丁○○的父親欠他錢，要等丁○○下班
      ，要帶丁○○回去才能找到丁○○的爸爸等語相符。
（二）被告乙○○復於偵查中供稱：在運動公園旁他開車擋住丁○○，他和被告甲○○一起下車叫丁○○上車，說有事要
      跟丁○○父親談，後來丁○○就上車，丁○○一人坐在後
      座，被告甲○○坐在副駕駛座，當時門好像沒有上鎖。上
      車後，他問丁○○家裡電話，被告甲○○也順他的話幫他
      問，丁○○就要求他們放他走，他們回答說和丁○○父親
      聯絡過後會讓他離開，不會傷害丁○○，但丁○○當時未
      說出電話，後來他就載被告甲○○至宜蘭火車站開車離去
      等語（同上偵卷第8頁）。於本院審理時亦結證證稱：他
      拉丁○○上車時，被告僅甲○○站在駕駛座車門旁而已等
      語（本院卷第85頁）。足見被告乙○○自丁○○上車直至
      甲○○離開之過程中，均未透露出其擄人勒贖之意圖，從
      而被告甲○○於此時亦無從得知被告乙○○內心之意思。
      再者，乙○○使丁○○上車之手段，僅有拉丁○○之舉動
      ，外觀上難認有何強暴脅迫之行為，且上車後，被告二人
      均乘坐前座，讓丁○○一人乘坐後座，則被告甲○○辯稱
      伊並無妨害丁○○行動自由之意思，亦非無據。
（三）又證人丁○○雖於偵查中證稱：他行經運動公園北側路旁
      ，就被被告二人所駕之車輛攔下，他停車後，被告二人就
      下車，說要帶他去辦事情，二人就拉他上車，他上車後坐
      在後座，被告二人坐前座，上車後被告乙○○只跟他說不
      用怕，沒跟他要錢，也沒說其他事情，直接將車子開到宜
      蘭火車站，到車站後被告甲○○就下車．．．拉他上車時
      ，一人拉右邊，一人拉他左邊肩膀，被告甲○○口氣有點
      兇對他說上車，在車上幾乎沒有說話，只跟他說不會把他
      怎麼樣，口氣算還好等語（94年度偵字第2063號卷第23至
      24 頁）。惟於本院審理時就何人拉他上車部分，則證稱
      ：「被告乙○○拉我，我就上去」（本院卷第75頁）、「
      乙○○拉我時，甲○○就站在右後車門旁」、「乙○○拉
      我時，甲○○在旁應該沒有說話」等語（本院卷第76頁）
      。經檢察官提示其前開於偵查中之證述時，復證稱：「好
      像沒有說這話（甲○○好像沒有說上車）．．．我不確定
      是不是二人都有拉我」等語（本院卷第76至77頁）。則證
      人丁○○就被告甲○○是否拉他及以言詞喝令他上車之情
      節，先後陳述不一，尚難遽為不利於被告甲○○之認定。
      又證人丁○○於本院證稱：當時（被告甲○○在車上時）
      他並未被綁或限制行動，被告二人亦無恐嚇他不准下車等
      語（本院卷第77頁）。又稱：他是在車子開到火車站時才
      知道被告乙○○要綁架他，之前不知道。他不知道後座的
      車門是否上鎖，也沒有試著去拉等語（本院卷第79至80頁
      ）。則從丁○○上車至被告甲○○至宜蘭火車站下車此段
      過程中，並無證據證明被告甲○○與被告丁○○有使後車
      門上鎖致丁○○無法離開，或使用其他非法方法剝奪丁○○之行動自由等情。
（四）證人丁○○雖於本院審理時證稱：因為對方有二人，所以
      他會害怕，而不敢逃跑等語（本院卷第75至76頁），而被
      告乙○○駕車擋住丁○○之機車後，下車拉丁○○，被告
      甲○○站在車門旁之行為，客觀上確足以對年僅18歲之丁○○造成心理上之威嚇。是公訴人認丁○○並非自願上車
      等語，固非無據。惟被告甲○○是否涉犯公訴人所指之犯
      嫌，仍應審酌被告甲○○主觀上是否有妨害自由之犯意及
      斯時是否有妨害自由之行為。被告甲○○既係因誤信被告
      乙○○所稱，是要透過丁○○找到其父索債等語，是被告
      甲○○主觀上僅認被告乙○○是要帶丁○○去找到其父。
      又使丁○○上車時，被告二人並未使用何強暴脅迫之手段
      ，僅因丁○○年輕識淺，因見對方有二人即心生恐懼，而
      搭乘該車。且於丁○○上車前後，被告乙○○及甲○○亦
      一再告知「不會對丁○○怎麼樣」等語，又斯時手段並非
      強烈，此由丁○○所證稱伊係至火車站後才知道被告乙○○要綁架他等語觀之益明。則被告乙○○使丁○○上車至
      其後被告甲○○下車此段過程，尚難認已對丁○○構成妨
      害自由之犯行。從而更難認不了解情況之被告甲○○主觀
      上有何妨害自由之犯意及客觀上有何妨害自由之行為。綜
      上所述，本院認依公訴人所舉證據，對被告甲○○是否涉
      犯妨害自由之犯行，仍有合理之可疑。依「罪證有疑，利
      於被告」之證據法則，則不得遽為不利被告甲○○之認定
      。此外，依卷內證據資料，復查無證據證明被告甲○○涉
      犯公訴人所指之上開犯行，不能證明被告甲○○犯罪，依
      法應為無罪之諭知。至被告乙○○涉犯此部分妨害自由之
      犯行，因與前揭論罪科刑之擄人勒贖罪部分為階段之行為
      ，爰不另為無罪之諭知。
據上論斷，應依刑事訴訟法第299條第1項前段、第301條第1項，
刑法第347條第1項、第59條、第38條第1項第2款判決如主文。
本案經檢察官吳宇青到庭執行職務
中    華    民    國    94    年    11    月    8     日
                  刑事第二庭   審判長法  官  林明山
                                     法  官  蘇錦秀
                                     法  官  謝佩玲
以上正本證明與原本無異。
如不服本判決，應於判決送達後10日內，向本院提出上訴狀 (應
付繕本)。
                                     書記官  藍友隆
中　　華　　民　　國　　94　　年　　11　　月　　9 　　日
附錄法條
刑法第347條第1項
意圖勒贖而擄人者，處死刑、無期徒刑或7年以上有期徒刑。
